臺灣臺南地方法院民事判決　　　　　　　100年度訴字第789號
原　　　告　蘇伯祿
被　　　告　盧錦蓮
訴訟代理人　盧錦雪
被　　　告　蘇耀宗
被　　　告　蘇玉壽
被　　　告　蘇木卿
被　　　告　蘇宗岩
被　　　告　邱阿永
被　　　告　許振坤
被　　　告　張許英美
被　　　告　許証程
被　　　告　許英慧
被　　　告　葉蘇翠竹
被　　　告　林進忠
被　　　告　林進義
被　　　告　林志龍
被　　　告　林清月
被　　　告　林麗珠
被　　　告　蘇義成
被　　　告　謝蘇阿花
訴訟代理人　謝木昆
被　　　告　蔡碧珠
被　　　告　蘇永顯
被　　　告　鄭泰文
被　　　告　鄭泰山
被　　　告　鄭泰國
被　　　告　鄭泰興
被　　　告　蘇鄭月英
被　　　告　蘇鄭月雲
被　　　告　葉鄭香代
被　　　告　葉家宏
被　　　告　葉嘉欣
被　　　告　葉麗芬
被　　　告　高文忠
被　　　告　蔡高明珠
被　　　告　葉麗惠
被　　　告　黃葉和子
被　　　告　施泰林
被　　　告　施泰讚
被　　　告　施泰安
被　　　告　施麗華
被　　　告　姚施麗香
被　　　告　蔡黃良子
被　　　告　蔡孟峰
被　　　告　蔡孟利
被　　　告　蔡佳蓉
被　　　告　蔡秀霞
被　　　告　蔡信文
被　　　告　蔡木成
被　　　告　曾蔡金足
被　　　告　紀蔡石燕
被　　　告　黃蔡美郁
被　　　告　李美瓊
被　　　告　蔡靜蘭
被　　　告　蔡文政
被　　　告　蔡晏淑
被　　　告　蔡郁君
被　　　告　蔡靜雯
被　　　告　蔡進福
被　　　告　蔡錝銘
被　　　告　蔡梅雀
被　　　告　蔡素貞
被　　　告　蔡林鳥棗
被　　　告　蔡榮
被　　　告　蔡春惠
被　　　告　蔡春風
被　　　告　蔡春蓮
被　　　告　邱蔡春英
被　　　告　黃魏美華
被　　　告　黃隆盈
被　　　告　黃柏仁
被　　　告　黃隆祺
被　　　告　黃豐仁
被　　　告　黃春成
被　　　告　黃春江
被　　　告　李江河
被　　　告　李怡靜
被　　　告　佘黃阿寶
被　　　告　黃鴻珠
被　　　告　李黃換
前列十二人共同
兼訴訟代理　李淑銘
人
被　　　告　鄭黃秋月
被　　　告　李淑銘
被　　　告　高文瑞
被　　　告　林高明月
被　　　告　蔡金海
被　　　告　蔡文賜
被　　　告　施再福
被　　　告　徐霞
被　　　告　施一正
被　　　告　施妹伶
被　　　告　施妹雪
被　　　告　施妹里
被　　　告　施文標
訴訟代理人　施美莉
被　　　告　劉俊雄
被　　　告　劉秋子
被　　　告　劉春蘭
被　　　告　徐揮雄
被　　　告　徐文環
被　　　告　徐雪美
被　　　告　黃徐雪鳳
被　　　告　卓泰山
被　　　告　卓泰郎
被　　　告　楊卓阿梅
被　　　告　卓阿錦
被　　　告　陳馬招
被　　　告　陳泉益
被　　　告　陳榮事
被　　　告　陳保全
被　　　告　陳燦坤
被　　　告　陳寶山
被　　　告　陳進成
被　　　告　陳寶樹
被　　　告　陳鳳琴
被　　　告　陳梅桂
被　　　告　陳文賢
被　　　告　陳文草
被　　　告　魏陳錦鶯
被　　　告　陳錦綢
被　　　告　董陳錦言
被　　　告　梁明泰
被　　　告　鮑蔡敬
訴訟代理人　鮑靖男
被　　　告　薛江海
被　　　告　薛百原
被　　　告　薛百軒
被　　　告　葉秀玉
被　　　告　劉晉宏
被　　　告　劉怡君
被　　　告　劉怡伶
被　　　告　劉育全
被　　　告　陳岳明
上列當事人間請求分割共有物事件，經本院於民國100年 9月27
日言詞辯論終結，判決如下：
    主  文
被告蘇耀宗、蘇玉壽、蘇木卿、蘇宗岩、邱阿永、許振坤、張許
英美、許証程、許英慧、葉蘇翠竹、林進忠、林進義、林志龍、
林清月、林麗珠、蘇義成、謝蘇阿花、蔡碧珠、蘇永顯、鄭泰文
、鄭泰山、鄭泰國、鄭泰興、蘇鄭月英、蘇鄭月雲、葉鄭香代、
葉家宏、葉嘉欣、葉麗芬、高文忠、蔡高明珠、葉麗惠、黃葉和
子、施泰林、施泰讚、施泰安、施麗華、姚施麗香、蔡黃良子、
蔡孟峰、蔡孟利、蔡佳蓉、蔡秀霞、蔡信文、蔡木成、曾蔡金足
、紀蔡石燕、黃蔡美郁、李美瓊、蔡靜蘭、蔡文政、蔡晏淑、蔡
郁君、蔡靜雯、蔡進福、蔡錝銘、蔡梅雀、蔡素貞、蔡林鳥棗、
蔡榮、蔡春惠、蔡春風、蔡春蓮、邱蔡春英、黃魏美華、黃隆
盈、黃柏仁、黃隆祺、黃豐仁、黃春成、黃春江、鄭黃秋月、李
江河、李怡靜、佘黃阿寶、黃鴻珠、李黃換、李淑銘、高文瑞、
林高明月、蔡金海、蔡文賜、施再福、徐霞、施一正、施妹伶、
施妹雪、施妹里、施文標、劉俊雄、劉秋子、劉春蘭、徐揮雄、
徐文環、徐雪美、黃徐雪鳳、卓泰山、卓泰郎、楊卓阿梅、卓阿
錦、陳馬招、陳泉益、陳榮事、陳保全、陳燦坤、陳寶山、陳進
成、陳寶樹、陳鳳琴、陳梅桂、陳文賢、陳文草、魏陳錦鶯、陳
錦綢、董陳錦言、梁明泰、鮑蔡敬、薛江海、薛百原、薛百軒、
葉秀玉、劉晉宏、劉怡君、劉怡伶、劉育全、陳岳明等一百二十
六人應就其被繼承人蘇老判所有坐落臺南市○區○○段九八八、
九八八之一、九八八之二及九八八之三地號、地目：建、面積分
別為：一六一平方公尺、一五一平方公尺、一一六平方公尺、六
平方公尺土地之應有部分十五分之一協同原告辦理繼承登記。
兩造共有坐落在臺南市○區○○段九八八、九八八之一、九八八
之二、九八八之三地號、地目：建、面積分別為：一六一平方公
尺、一五一平方公尺、一一六平方公尺、六平方公尺土地，准予
合併分割。如附圖所示A部份，面積290平方公尺分歸被告盧錦蓮
所有。C部份，面積58平方公尺分歸被告蘇宗岩所有，附圖所示D
部份，面積58平方公尺分歸原告所有。附圖所示B部份，面積28
平方公尺應予變價分割，所得價金，按原告蘇伯祿、被告蘇宗岩
、蘇耀宗、蘇玉壽、蘇木卿、邱阿永、許振坤、張許英美、許証
程、許英慧、葉蘇翠竹、林進忠、林進義、林志龍、林清月、林
麗珠、蘇義成、謝蘇阿花、蔡碧珠、蘇永顯、鄭泰文、鄭泰山、
鄭泰國、鄭泰興、蘇鄭月英、蘇鄭月雲、葉鄭香代、葉家宏、葉
嘉欣、葉麗芬、高文忠、蔡高明珠、葉麗惠、黃葉和子、施泰林
、施泰讚、施泰安、施麗華、姚施麗香、蔡黃良子、蔡孟峰、蔡
孟利、蔡佳蓉、蔡秀霞、蔡信文、蔡木成、曾蔡金足、紀蔡石燕
、黃蔡美郁、李美瓊、蔡靜蘭、蔡文政、蔡晏淑、蔡郁君、蔡靜
雯、蔡進福、蔡錝銘、蔡梅雀、蔡素貞、蔡林鳥棗、蔡榮、蔡
春惠、蔡春風、蔡春蓮、邱蔡春英、黃魏美華、黃隆盈、黃柏仁
、黃隆祺、黃豐仁、黃春成、黃春江、鄭黃秋月、李江河、李怡
靜、佘黃阿寶、黃鴻珠、李黃換、李淑銘、高文瑞、林高明月、
蔡金海、蔡文賜、施再福、徐霞、施一正、施妹伶、施妹雪、施
妹里、施文標、劉俊雄、劉秋子、劉春蘭、徐揮雄、徐文環、徐
雪美、黃徐雪鳳、卓泰山、卓泰郎、楊卓阿梅、卓阿錦、陳馬招
、陳泉益、陳榮事、陳保全、陳燦坤、陳寶山、陳進成、陳寶樹
、陳鳳琴、陳梅桂、陳文賢、陳文草、魏陳錦鶯、陳錦綢、董陳
錦言、梁明泰、鮑蔡敬、薛江海、薛百原、薛百軒、葉秀玉、劉
晉宏、劉怡君、劉怡伶、劉育全、陳岳明等一百二十七人依持分
比例分配之。
訴訟費用由兩造等依持分比例負擔。
    事實及理由
壹、程序方面：
一、按訴狀送達後，原告不得將原訴變更或追加他訴，但請求之
    基礎事實同一者、不甚礙被告之防禦及訴訟終結者，不在此
    限，民事訴訟法第255條第1項第2、7款定有明文。經查：本
    件原告原起訴請求(1)除盧錦蓮以外之被告應會同原告將座落
    台南市○區○○段988、988-1、988-2、988-3地號，地目：
    建，面積161平方公尺、151平方公尺、116平方公尺、6平方
    公尺等 4筆土地，關於所有權人蘇老判持分部份辦理繼承登
    記。(2)請求判決上列 4筆土地分割即共有物分割，以原物分
    配於原被告，由原告蘇伯祿取得57.8平方公尺，其餘被告按
    照其原持分面積取得，其分割後位置如附圖所示。嗣於民國
   （下同）100年7月21日勘驗測量期日、同年8月16日辯論期日
    將聲明同意變更為「請求變價分割」。核其性質，應屬訴之
    變更，經核上開系爭土地範圍、面積之變更，係訴之變更，
    且有被告等與原告係系爭土地共有人之同一基礎事實而為主
    張，且又不甚礙被告之防禦及訴訟終結。揆諸上揭規定，應
    予以准許，合先敘明。
二、被告等經合法通知，除盧錦蓮、邱阿永、梁明泰外均未於言
    詞辯論期日到場，均核無民事訴訟法第 386條所列各款情形
    ，爰依原告聲請，由其一造辯論而為判決。
貳、實體方面：
一、本件原告起訴主張：坐落臺南市○區○○段988、988-1、98
    8-2及988-3地號、面積分別為161、151、116及6平方公尺之
    土地（共計434平方公尺，下稱系爭4筆不動產）為兩造所共
    有；各有應有部分。今因無法分割，爰依民法第 823條、第
    824 條規定請求裁判分割等語。並聲明：(1)除盧錦蓮以外之
    被告應會同原告將座落台南市○區○○段988、988-1、988-
    2、988-3地號，地目：建，面積161平方公尺、151平方公尺
    、116平方公尺、6平方公尺等 4筆土地，關於所有權人蘇老
    判持分部份辦理繼承登記。(2)請求判決上列 4筆土地分割即
    共有物分割，以原物分配於原被告，由原告蘇伯祿取得57.8
    平方公尺，其餘被告按照其原持分面積取得，嗣將聲明變更
    為「請求部分變價分割」等語。
二、被告方面：
  (一)被告徐揮雄、盧錦蓮同意部份變價分割；被告盧錦蓮並表示
    有房屋坐落之土地要保留，其他土地要變價。
  (二)被告謝蘇阿花、卓泰山、卓泰郎、梁明泰及施文標皆稱「沒
    有意見」。
  (三)被告鮑蔡敬則陳稱是否可查看繼承土地相關資料，以確定土
    地面積等語。
三、兩造不爭執事項如下：
  (一)系爭 4筆土地於原告起訴前係共有之土地，共有人中除原告
    蘇伯祿、被告盧錦蓮、被告蘇宗岩外，共有人蘇老判已於民
    國24年6月28日死亡，其繼承人為包括原告蘇伯祿及被告蘇
    宗岩、蘇耀宗、蘇玉壽、蘇木卿、邱阿永、許振坤、張許英
    美、許証程、許英慧、葉蘇翠竹、林進忠、林進義、林志龍
    、林清月、林麗珠、蘇義成、謝蘇阿花、蔡碧珠、蘇永顯、
    鄭泰文、鄭泰山、鄭泰國、鄭泰興、蘇鄭月英、蘇鄭月雲、
    葉鄭香代、葉家宏、葉嘉欣、葉麗芬、高文忠、蔡高明珠、
    葉麗惠、黃葉和子、施泰林、施泰讚、施泰安、施麗華、姚
    施麗香、蔡黃良子、蔡孟峰、蔡孟利、蔡佳蓉、蔡秀霞、蔡
    信文、蔡木成、曾蔡金足、紀蔡石燕、黃蔡美郁、李美瓊、
    蔡靜蘭、蔡文政、蔡晏淑、蔡郁君、蔡靜雯、蔡進福、蔡錝
    銘、蔡梅雀、蔡素貞、蔡林鳥棗、蔡榮、蔡春惠、蔡春風
    、蔡春蓮、邱蔡春英、黃魏美華、黃隆盈、黃柏仁、黃隆祺
    、黃豐仁、黃春成、黃春江、鄭黃秋月、李江河、李淑銘、
    李怡靜、佘黃阿寶、黃鴻珠、李黃換、高文瑞、林高明月、
    蔡金海、蔡文賜、施再福、徐霞、施一正、施妹伶、施妹雪
    、施妹里、施文標、劉俊雄、劉秋子、劉春蘭、徐揮雄、徐
    文環、徐雪美、黃徐雪鳳、卓泰山、卓泰郎、楊卓阿梅、卓
    阿錦、陳馬招、陳泉益、陳榮事、陳保全、陳燦坤、陳寶山
    、陳進成、陳寶樹、陳鳳琴、陳梅桂、陳文賢、陳文草、魏
    陳錦鶯、陳錦綢、董陳錦言、梁明泰、鮑蔡敬、薛江海、薛
    百原、薛百軒、葉秀玉、劉晉宏、葉怡君、劉怡伶、劉育全
    、陳岳明等共127人（下稱原告蘇伯祿、被告蘇宗岩等共127
    人）。
  (二)經本院於100年7月21日現場履勘結果，系爭土地上有原告所
    建門牌號碼「灣裡路88巷90號」之加強磚造建物一棟；90號
    與92號房屋間為空地，同巷92號為一層鐵皮屋，係被告盧錦
    蓮所有。
四、本院得心證之理由：
  (一)系爭不動產為兩造所共有，共有人就系爭 4筆不動產之應有
    部分比例為：原告蘇伯祿應有部分均為15分之 2；被告盧錦
    蓮均為3分之2；被告蘇宗岩均為30分之 4；另訴外人蘇老判
    均為15分之 1，有原告所提系爭土地登記謄本為憑；然蘇老
    判業已死亡，其土地應有部分業已由原告蘇伯祿、被告蘇宗
    岩等 127人依法繼承，亦有原告所提出之繼承系統表及相關
    戶籍謄本為憑，而原共有人蘇老判之繼承人等迄未辦理繼承
    登記，亦有土地登記謄本為憑，原告為共有人之一，既有請
    求分割共有物之需求，則在分割前，自得請求蘇老判之繼承
    人辦理繼承登記，爰判決如主文第一項所示。
  (二)按「各共有人得隨時請求分割共有物。但因物之使用目的不
    能分割或契約定有不分割之期限者，不在此限」；又共有物
    分割之方法，不能協議決定者，法院得因任何共有人之聲請
    ，命為分配，民法第823條第1項、第824條第2項定有明文；
    復按共有物分割之方法，得變賣共有物，以價金分配於各共
    有人，民法第824條第2項第 2款亦定有明文。惟本件兩造原
    無法達成分割協議，另系爭不動產無因物之使用目的不能分
    割或契約定有不分割之期限等情，為兩造所不爭，並有系爭
    不動產登記謄本乙份附卷可稽（ 100年度司南調字第71號卷
    第15至222頁），本院考量附圖B部分僅面積28平方公尺，共
    有人則為原告蘇伯祿、被告蘇宗岩等共 127人，強予分割，
    每人所得面積微小，無法使用，若予以變價分割，則共有人
    日後可免再為共有物分割，而拍得人亦得立即利用該土地，
    發揮土地之效用，自屬有利於整體社會經濟利益。何況，被
    告徐揮雄、盧錦蓮嗣於本院100年7月21日勘驗測量期日同意
    原告變價分割之主張，被告謝蘇阿花、卓泰山、卓泰郎、梁
    明泰及施文標於同年 8月16日言詞辯論期日當庭表示沒有意
    見。依前開規定及說明，原告訴請系爭 4筆土地合併分割及
    就 B部分變價分割，洵屬有據，應予准許；爰依法判決如主
    文第二項所示。
五、又因共有物分割、經界或其他性質上類似之事件涉訟，由敗
    訴當事人負擔訴訟費用顯失公平者，法院得酌量情形，命勝
    訴之當事人負擔其一部，民事訴訟法第80條之1定有明文。
    本件係因分割共有物事件涉訟，兩造之行為，均可認係按當
    時之訴訟程度為伸張或防禦權利所必要，故諭知由兩造按應
    有部分比例分擔訴訟費用，較為公允，爰判如主文第 3項所
    示。
六、據上論結，本件原告之訴為有理由，依民事訴訟法第 385條
    第1項、第80條之1、第85條第3項、第87條第1項，判決如主
    文。
中    華    民    國    100   年     9    月    30    日
                  民事第一庭    法  官  何清池
以上正本係照原本作成。
如對本判決上訴，須於判決送達後20日內向本院提出上訴狀（須
附繕本）。如委任律師提起上訴者，應一併繳納上訴費用。
中    華    民    國   100    年    9     月    30    日
                                書記官  謝明達